【裁判字號】    91,抗更(一),4
【裁判日期】    920103
【裁判案由】    聲請再審
【裁判全文】
臺灣高等法院臺南分院民事裁定  九十一年度抗更(一)字第四號  Ｊ
      抗  告  人  台南市總祿境廟管理委員會
      法定代理人  甲  ○  ○
右抗告人因相對人乙○○聲請發給支付命令事件聲請再審，對於中華民國九十一年一
月七日臺灣臺南地方法院九十年度再字第一○號裁定，提起抗告，經最高法院第一次
發回更審，本院裁定如左：
      主      文
抗告駁回。
抗告及發回前再抗告訴訟費用由抗告人負擔。
      理      由
一、按聲請再審乃前訴訟程序之再開或續行，固應以原確定裁定之當事人為聲請人或
    相對人始得為之。惟當事人能力之有無及其法定代理權是否欠缺，仍係聲請再審
    首應審查之合法要件之一，且屬法院應依職權調查之事項。
二、本件相對人前以「台南市總祿境廟管理委員會法定代理人黃有仁」為債務人，聲
    請原審法院以九十年度促字第八六０九號支付命令向其清償新台幣二百萬三千零
    四十六元本息，嗣該支付命令經向上開債務人法定代理人黃有仁為送達並由原審
    法院核發支付命令確定證明後，抗告人即債務人台南市總祿境廟管理委員會法定
    代理人甲○○以該支付命令有民事訴訟法第四百九十六條第一項第五款、第十二
    款、第十三款之事由對乙○○聲請再審。
三、經查台南市總祿境廟於九十年十二月二十三日召開之信徒大會中決議：因原登記
    負責人為黃有仁不知去向，由甲○○繼任主任委員；該決議業經台南市政府九十
    一年四月九日南市民禮字第○九一○○二三九二七○號函備查，有台南市政府九
    十一年十月三十一日南市民禮字第○九一○二○七四六六○號函在卷可稽。從而
    ，甲○○主張有權代表「台南市總祿境廟管理委員會」，其法定代理權並無欠缺
    ，尚屬可採。
四、按監督寺廟條例第六條第一項規定，寺廟財產為寺廟所有，故寺廟雖未依民法規
    定為法人登記，祇須依監督寺廟條例規定辦理寺廟登記，即有權利能力。
    經查本件「總祿境廟」業經向台南市政府聲請登記核准在案，有相對人提出之台
    灣省台南市寺廟登記表登記證南市民調補字第○三○號在卷可稽，「總祿境廟」
    已有權利能力，依民事訴訟法第四十條第一項之規定，即有當事人能力。
    再由上開寺廟登記表登記證所載，有關總祿境廟之管理人繼承慣例「由信徒大
    會選任」、組織型態「管理委員會」，可知「總祿境廟」係由信徒大會就信徒中
    選舉，選任管理委員組成管理委員會，擔任管理人，「台南市總祿境廟管理委員
    會」，為台南市「總祿境廟」之內部機關。又由台南市總祿境廟管理委員會章
    程總則第二、三條所載，「台南市總祿境廟管理委員會」係「以管理『總祿境廟
    』全部財產、法物，辦理有關祭典，並團結信徒舉辦或響應公益慈善文化教育等
    事業為宗旨」，無自己獨立之財產。再「台南市總祿境廟管理委員會」之會址
    亦設於「總祿境廟」之所在地台南市○○路○段四一號，有台南市總祿境廟管理
    委員會章程在卷為憑。綜此觀之，抗告人即「台南市總祿境廟管理委員會」僅係
    總祿境廟之內部管理機關。
    是縱「台南市總祿境廟管理委員會」有在台南市第三信用合作社成功分社開立帳
    戶有存款或定期存款等財產（見本院九十一年度抗字第一七七號卷第五九頁），
    依該會章程第二十二條所載其財產亦來自於總祿境廟因租賃、存款所得之收益及
    信徒之樂捐，自屬「總祿境廟」所有，並非該管理委員會之財產。參以：相對
    人即「台南市總祿境廟管理委員會」監察委員乙○○稱：管理委員會之目的是為
    了管理總祿境廟而設立，並無其他目的，是廟的機關，抗告人在三信成功分社開
    立帳戶幫廟管理由信徒及管理委員樂捐並慶典及賣金銀紙收入的錢等語。證人
    即「台南市總祿境廟管理委員會」副總務委員藍啟元證稱：在台南市第三信用合
    作社成功分社「台南市總祿境廟管理委員會」帳戶之存款或定期存款，係「總祿
    境廟」所有，並非「台南市總祿境廟管理委員會」的，「總祿境廟」並無另外帳
    戶，「台南市總祿境廟管理委員會」成立目的是為管理「總祿境廟」，並無其他
    目的，自己亦無另外其他收入及支出，所有帳目都是總祿境廟的等語（見本院卷
    第八二、八三頁）。故在台南市第三信用合作社成功分社「台南市總祿境廟管理
    委員會」帳戶之存款或定期存款等財產屬台南市『總祿境廟』所有，並非「台南
    市總祿境廟管理委員會」獨立之財產。
    綜上所述，可以認定「台南市總祿境廟管理委員會」僅係總祿境廟之內部管理機
    關，自己並無獨立於「總祿境廟」外之設置目的及事務所，亦無獨立之財產，自
    不能認為係獨立於「總祿境廟」之另一非法人團體，並無當事人能力。
四、本件「台南市總祿境廟管理委員會」僅係台南市『總祿境廟』之內部管理機關，
    並非獨立於台南市「總祿境廟」外之另一非法人團體，不能認有當事人能力，如
    前所述，其自任為抗告人提起本件抗告，於法即有未合，應予駁回《原裁定以無
    理由駁回其再審之聲請（主文誤為再審之訴），雖有未合，惟抗告程序既不合法
    ，該實體部分本院即無庸予以審酌》。
    又本件「台南市總祿境廟管理委員會」僅係總祿境廟之內部管理機關，亦非獨立
    於「總祿境廟」外之另一非法人團體，無當事人能力，如前所述，自不得作為支
    付命令之債務人。故雖台南地院九十年度促字第八六○九號支付命令已向該委員
    會主任委員「黃有仁」為送達並經核發確定證明，尚難謂該支付命令業經合法確
    定，相對人自不得據以聲請強制執行，要併敘明。
五、據上論結，本件抗告為不合法，依民事訴訟法第四百九十二條第一項、第九十五
    條、第七十八條，裁定如主文。
中      華      民      國    九十二    年       一     月      三      日
                                    臺灣高等法院臺南分院民事第三庭
~B1審判長法官  林    輝    雄
~B2      法官  王    明    宏
~B3      法官  丁    振    昌
右為正本係照原本作成。
相對人不得抗告。
抗告人如對本裁定抗告，須於裁定送達後十日內向本院提出抗告狀，並應繳納抗告費
新台幣四十五元。
中      華      民      國    九十二    年       一     月      三      日
~B法院書記官  黃    惠    美


司法院資訊處製作；財團法人民間司法改革基金會備份。
